臺灣高等法院高雄分院刑事判決　　　 100年度上訴字第1741號
上　訴　人
即　被　告　方俊雄
上列上訴人因毒品危害防制條例案件，不服臺灣屏東地方法院10
0 年度訴字第1038號中華民國100 年9 月30日第一審判決（起訴
案號：臺灣屏東地方法院檢察署100 年度毒偵字第1279號），提
起上訴，本院判決如下：
    主    文
上訴駁回。
    理    由
一、按不服地方法院之第一審判決而上訴者，應向管轄第二審之
    高等法院為之，且上訴書狀應敘述具體理由。第二審法院認
    為上訴書狀未敘述理由或上訴有刑事訴訟法第362 條前段之
    情形者，應以判決駁回之，刑事訴訟法第361 條第1 項、第
    367 條前段定有明文。所謂不服第一審判決之具體理由，必
    係依卷內既有訴訟資料或提出新事證，指摘或表明第一審判
    決有何採證認事、用法或量刑等足以影響判決本旨之不當或
    違法，而構成應予撤銷之具體事由，始足當之；倘僅泛言原
    判決認定事實錯誤、違背法令、量刑失之過重或輕縱，而未
    指出具體事由，或形式上雖已指出具體事由，然該事由縱使
    屬實，亦不足以認為原判決有何不當或違法者，皆難謂係具
    體事由，俾與第二審上訴制度在請求第二審法院撤銷、變更
    第一審不當或違法之判決，以實現個案救濟及節制濫行上訴
    之立法目的相契合。是倘上訴人之上訴書狀雖敘述上訴理由
    ，惟並未具體敘述第一審判決有何不當或違法情形，即與未
    敘述具體理由無異，所為上訴，即非適法。
二、本件原判決認定「方俊雄於民國93年間因施用毒品案件，經
    臺灣屏東地方法院以93年度毒聲字第509 號裁定送察勒戒後
    ，因認有繼續施用毒品傾向，經該院以93年度毒聲字第572
    號裁定令入戒治處所施以強制戒治，嗣於94年4 月29日停止
    戒治釋放出所，並經臺灣屏東地方法院檢察署檢察官以94年
    度戒毒偵字第68號為不起訴處分確定；又於95年間因施用毒
    品及竊盜等案件，經該院以95年度訴字第191 號、95年度簡
    字第603 號及95年度訴字第778 號分別判處有期徒刑1 年、
    6 月、11月確定，嗣上開3 罪經該院以96年度聲減字第120
    號裁定減刑及定應執行有期徒刑8 月（前2 罪部分）、5 月
    又15日確定，於96年12月14日假釋未經撤銷而執行完畢。詎
    方俊雄明知海洛因、甲基安非他命業經毒品危害防制條例第
    2 條第2 項第1 、2 款之第一、二級毒品，不得非法持有、
    施用，竟基於施用第二級毒品甲基安非他命之犯意，於100
    年5 月30日17時許，在其位於屏東縣萬丹鄉廣安村廣安31號
    之1 住處內，以將甲基安非他命置於玻璃球內燒烤吸食煙霧
    之方式，施用第二級毒品甲基安非他命1 次；另基於施用第
    一級毒品海洛因之犯意，於100 年5 月31日上午9 時許，在
    上址，以將海洛因摻水稀釋置於針筒後注入體內之方式，施
    用第一級毒品海洛因1 次。嗣於100 年5 月31日上午11時50
    分許，在屏東縣萬丹鄉○○村○○路○段358 巷某處，因形
    跡可疑為警盤查時查獲，並扣得其所有供本件施用第一級毒
    品海洛因犯罪所餘之海洛因11包（檢驗前淨重共為1.13公克
    ，檢驗後淨重共為1.10公克，純質淨重共為0.25公克），復
    經徵得其同意後採尿送驗結果呈可待因、嗎啡陽性及甲基安
    非他命陽性反應，而悉上情」等情，係依憑上訴人即被告方
    俊雄（下稱被告）於警詢、檢察官偵查及原審審理時之自白
    、正修科技大學超微量研究科技中心100 年6 月23日編號R0
    0-0000-000號尿液檢驗報告（見毒偵卷第18頁）、屏東縣政
    府警察局屏東分局扣押筆錄、扣押物品目錄表、檢體監管紀
    錄表各、屏東縣政府警察局屏東分局查獲涉嫌毒品防制條例
    案尿液初步檢驗報告表及快篩檢試劑初步檢驗結果、採證照
    片（見警卷第11-13 、15頁、毒偵卷第23-26 、31-35 頁）
    、扣案之海洛因11包（參見毒偵卷第17頁之法務部實驗室10
    0 年6 月23日調科壹字第100230142020號鑑定書）及臺灣高
    等法院被告前案紀錄表等證據資料（見原審卷第6-20頁），
    認被告施用第一級毒品海洛因及第二級毒品甲基安非他命之
    罪證明確。另敘明被告於前開初犯經觀察、勒戒及強制戒治
    處分執行完畢釋放後「5 年內再犯」施用毒品罪，並經依法
    追訴處罰完畢，而再度施用毒品犯行，已不合於「5 年後再
    犯」之規定，本件被告施用海洛因及甲基安非他命之犯行，
    即應依法論科；因而論被告施用第一、二級毒品罪（均累犯
    ），各處有期徒刑1 年、7 月，並定應其執行刑為有期徒刑
    1 年4 月。已詳敘所憑之證據與認定之理由，所為論敘，經
    核並無違背經驗法則或論理法則，量刑亦屬允當。
三、被告上訴意旨略以：「其於95年間因施用毒品及竊盜等案件
    ，分別經原審法院以95年度訴字第191 號、95年度簡字第60
    3 號及95年度訴字第778 號分別判處有期徒刑1 年、6 月、
    11月確定，則其於100 年5 月31日再犯本件施用毒品罪，已
    逾5 年時間，符合『5 年後再犯』之規定，足徵其有戒毒之
    心，且施用毒品係戕害自身健康，未加害他人，屬病患犯罪
    及其坦承犯行之犯後態度等情，請求從輕量刑」云云。惟查
    ：(一)按毒品危害防制條例於92年7 月9 日修正公布，自93年
    1 月9 日施行，其中第20條、第23條將施用毒品之刑事處遇
    程序，區分為「初犯」及「5 年內再犯」、「5 年後再犯」
    。依其立法理由之說明：「初犯」，經觀察、勒戒或強制戒
    治後，應為不起訴處分或不付審理之裁定；經觀察、勒戒或
    強制戒治執行完畢釋放後，「5 年內再犯」者，因其再犯率
    甚高，原實施之觀察、勒戒及強制戒治既已無法收其實效，
    爰依法追訴或裁定交付審理。至於經觀察、勒戒或強制戒治
    執行完畢釋放後，「5 年後再犯」者，前所實施之觀察、勒
    戒或強制戒治已足以遮斷其施用毒品之毒癮，為期自新及協
    助其斷除毒癮，仍適用「初犯」規定，先經觀察、勒戒或強
    制戒治之程序。從而依修正後之規定，僅限於「初犯」及「
    5 年後再犯」二種情形，始應先經觀察、勒戒或強制戒治程
    序。倘被告於5 年內已再犯，經依法追訴處罰，縱其第3 次
    （或第3 次以上）再度施用毒品之時間，在初犯經觀察、勒
    戒或強制戒治執行完畢釋放5 年以後，已不合於「5 年後再
    犯」之規定，且因已於「5 年內再犯」，顯見其再犯率甚高
    ，原實施觀察、勒戒或強制戒治，已無法收其實效，即應依
    該條例第10條處罰（最高法院95年5 月9 日95年度第7 次刑
    事庭會議決議參照）。查被告於93年間因施用毒品案件，經
    原審法院以93年度毒聲字第509 號裁定送勒戒處所觀察勒戒
    後，因認有繼續施用毒品之傾向，經該院以93年度毒聲字第
    572 號裁定令入戒治處所施以強制戒治，於94年4 月29日停
    止戒治釋放出所，並經臺灣屏東地方法院檢察署檢察官以94
    年度戒毒偵字第68號為不起訴處分確定；另於前開強制戒治
    執行完畢後5 年內之95年間因施用毒品案件，經該院以95年
    度訴字第191 號判處有期徒刑1 年確定之事實，有上揭臺灣
    高等法院被告前案紀錄表份在卷可參。被告既曾於「5 年內
    再犯」，並經法院判處罪刑確定，則其本件於100 年5 月30
    日17時許及100 年5 月31日上午9 時許分別為上揭施用第二
    級毒品甲基安非他命及第一級毒品海洛因之行為，揆諸上揭
    說明，即非屬該條例第20條第3 項所定「5 年後再犯」之情
    形，則檢察官依毒品危害防制條例第23條第2 項之規定予以
    追訴，應屬適法，自應依法予以論罪科刑。(二)再按關於刑之
    量定，係實體法上賦予法院得為自由裁量之事項，倘其未有
    逾越法律所規定之範圍，或濫用其權限，即不得任意指摘為
    違法（最高法院75年台上字第7033號判例要旨足參）。原審
    於量刑時，已審酌被告因施用毒品案件經觀察、勒戒、強制
    戒治並判處徒刑，竟不知悔改，復為本件施用毒品犯行，足
    見其陷溺已深，並兼衡施用毒品係屬自戕行為，並未因此危
    害他人及坦承犯行之犯後態度、生活狀況、智識程度等一切
    情狀，分別量處如前揭所示之刑及定其應執行刑為有期徒刑
    1 年4 月，足認量刑已審酌刑法第57條各款規定事項，並無
    失之過重情形，是被告空言指摘原判決量刑及所定應執行刑
    過重云云，顯未敘述具體理由。至被告其他上訴所陳事項，
    經核未具體指摘原判決於認定事實、適用法律及量定刑罰等
    有何違法或不當，自難謂係具體之上訴理由。依上開說明，
    其上訴顯不合法定程式，應予駁回，並不經言詞辯論為之。
據上論結，應依刑事訴訟法第367 條前段、第372 條，判決如主
文。
中    華    民    國   100    年    11    月    16    日
                  刑事第四庭    審判長法  官  蕭權閔
                                      法  官  吳進寶
                                      法  官  唐照明
以上正本證明與原本無異。
施用第二級毒品部分不得上訴。
施用第一級毒品部分如不服本判決應於收受本判決後10日內向本
院提出上訴書狀，其未敘述上訴理由者，並得於提起上訴後10日
內向本院補提理由書狀（均須按他造當事人之人數附繕本）「切
勿逕送上級法院」。
中    華    民    國   100    年    11    月    16    日
                                      書記官  黃琳群